【裁判字號】    97,執消債更,66
【裁判日期】    990727
【裁判案由】    更生事件
【裁判全文】
臺灣嘉義地方法院民事裁定          97年度執消債更字第66號
聲  請  人
即  債務人  辰○○
代  理  人  羅振宏律師
債  權  人  戊○（台灣）商業銀行股份有限公司
法定代理人  丑○○
債  權  人  臺灣新光商業銀行股份有限公司
法定代理人  丙○○
代  理  人  巳○○
債  權  人  台新國際商業銀行股份有限公司
法定代理人  乙○○
債  權  人  日盛國際商業銀行股份有公司
法定代理人  辛○
債  權  人  友邦國際信用卡股份有限公司
法定代理人  子○○
債  權  人  萬榮行銷股份有限公司
法定代理人  卯○○
代  理  人  庚○○
債  權  人  國泰世華商業銀行股份有限公司
法定代理人  丁○○
代  理  人  寅○○
債  權  人  渣打國際商業銀行股份有限公司
法定代理人  壬○○
債  權  人  遠東國際商業銀行股份有限公司
法定代理人  己○○
債  權  人  中國信託商業銀行股份有限公司
法定代理人  癸○○
債  權  人  誠第一資產管理股份有限公司
法定代理人  甲○○
上列債務人聲請消費者債務清理事件，經本院於97年12月12日以
97年度消債更字第298號裁定開始更生程序，本院裁定如下：
    主  文
債務人所提如附件所示之更生方案應予認可。
債務人在未依更生條件全部履行完畢前，應受如附表之生活限制
。
    理  由
一、債務人更生方案意旨略以：債務人現無擔保及無優先權債務
    總額為2,654,798元，每期願清償12,000元，並自認可方案
    裁定確定之翌日起，依債權比例於每月11日分別電匯給各債
    權人，共計清償8年，並以1個月為1期，共計清償96期，清
    償總金額為1,152,000元，無擔保及無優先權債權人受清償
    成數為43.39％（詳參附件二債務人更生方案）。
二、按債務人有薪資、執行業務所得或其他固定收入，法院認更
    生方案之條件公允者，得不經債權人會議可決，逕依債務人
    之聲請或依職權以裁定認可更生方案；法院為認可之裁定時
    ，因更生方案履行之必要，對於債務人在未依更生條件全部
    履行完畢前之生活程度，得為相當之限制，消費者債務清理
    條例第64條第1項、第62條第2項分別定有明文。申言之，消
    費者債務清理條例之目的，除保障債權人集團性滿足之最大
    化及公平化外，並為賦與債務人重建復甦其經濟生活之機會
    ，故消費者債務清理程式制度之構築首需強調生活再建及破
    綻預防，提高債務人工作意願並改善其生活習慣，使能重新
    出發，從而保障其生存權，並促進其義務遂行能力，儘可能
    永續性回覆信用。是若還款額度逾越所能負擔之極限過大，
    債務人勢必無以清償，終至喪失其還債之意願，則債權人則
    因實際受償的金額降低，反蒙受實際不利益。因而更生方案
    是否合理、可行，應視債務人財產狀況（含現有資力與將來
    收入來源）、清償能力及經濟信用等評估，及考量債權人之
    受償額度（如「清算保障原則」─本條例64條第2項第4款參
    照），予以客觀判斷，始不違背前述說明。經查：
（一）債務人主張目前任職於東陽建設實業股份有限公司，每月
      收入為26,950元，此有債務人所陳該公司99年4月份薪資
      證明在卷可稽，是債務人主張更生方案履行期間每月收入
      26,950元為可採。
（二）債務人提出之更生方案是否公允：
    1.債務人主張每月個人必要生活費用為8,283元（包括水費
      400元、電費800元、電話費500元、機車保險及行照費83
      元、交通費1,000元、伙食費4,500元及雜支1,000元），
      另支出父母及子女之扶養費每月6,000元等情。經查，行
      政院內政部所公佈98年度台灣省低收入戶每人每月平均最
      低基本生活費為9,829元，此經行政院內政部98年度台內
      社字第0980031312號函公告在案，債務人既主張每月必要
      費用僅須8,283元，尚且低於前揭最基本之生存權保障標
      準之9,829元，該部分支出自難認非屬適當且必要。至於
      扶養費6,000元部分。另查，債務人與配偶須扶養1名子女
      （現年4歲），另與3名兄弟共同扶養父母（現分別為69歲
      、61歲），此經債務人陳報在卷，並有債務人全戶戶籍謄
      本、本院依職權調債務人父母之稅務電子閘門調件明細表
      在卷可憑。本院審酌前情，認債務人所支出父母及子女之
      扶養費6,000元，未逾生活必要支出程度，自屬適當。是
      債務人更生方案履行期間每月必要支出為14,283元（計算
      式：個人必要生活費用8,283元＋子女扶養費6,000元＝14
      ,283元）。經上計算，債務人每月收入26,950元，扣除更
      生方案履行期間每月必要支出為14,283元後，僅餘12,667
      元（計算式：26,950元－14,283元＝12,667元），所提之
      更生方案係將剩餘金額中提列12,000元作為每月更生還款
      金額，另酌留667元作為債務人應急之用，是債務人已勉
      力提出還款方案及金額，確有履行更生方案之誠意。
    2.況且本條例立法目的，除保障債權人集團性滿足之最大化
      及公平性外，並為賦與債務人重建復甦經濟生活之機會。
      本件債務人更生方案已盡其償還能力，同前所述，如更生
      方案不予認可，依本條例規定唯有開始進行清算，而債務
      人名下並無財產，反易致使債權人一無所得，對債權人同
      為不利尤甚。且若還款額度逾越債務人所能負擔之極限過
      大，債務人勢必無法清償，終至喪失其還債之意願，則債
      權人實際受償之金額勢必大幅降低，因而反受實質之不利
      益，適有害於債權人債權之保障與本條例為重建債務人經
      濟生活之立法目的。
    3.本院衡酌前情，認債務人已提出其最大限度之還款方案及
      金額、確有履行更生方案之誠意，且該更生方案公允、適
      當且可行。
三、綜上所述，本件債務人確有薪資固定收入，所提更生方案條
    件公允，且亦無同條例第63條、第64條第2項所定不應認可
    之消極事由存在，揆諸消費者債務清理條例之立法目的，為
    保障債權人公平受償，並謀求消費者經濟生活之更生，則本
    件更生方案自應予認可，另依消費者債務清理條例第62條第
    2 項之規定，在債務人未依更生條件全部履行完畢前之生活
    程度，裁定為相當之限制，爰裁定如主文。
四、如不服本裁定，應於裁定送達後10日內，以書狀向本院提出
    異議。
中    華    民    國    99    年    7     月    27    日
                  民事第一庭司法事務官

司法院資訊處製作；財團法人民間司法改革基金會備份。
